臺灣板橋地方法院刑事判決　　　　　　　93年度訴字第2386號
公　訴　人　臺灣板橋地方法院檢察署檢察官
被　　　告　壬○○
指定辯護人　本院公設辯護人　甲○○
被　　　告　子○○
上列被告因偽造貨幣等案件，經檢察官提起公訴（93年度偵字第
3179號、核退偵字第245 號、偵字第7353號、核退偵字第512 號
、偵字第16398號），本院判決如下：
    主  文
壬○○意圖供行使之用，而收集偽造之通用紙幣，處有期徒刑壹
年拾月。扣案偽造之通用紙幣肆張均沒收。
子○○無罪。
    事  實
一、壬○○有贓物前科（未構成累犯），竟意圖供行使之用，於
    民國九十二年十二月二十三日晚上六時許，在臺北縣新莊市
    ○○路之全國加油站，以新臺幣（下同）一千元之價格，向
    姓名年籍不詳之成年男子，購買偽造之千元鈔票五張而收集
    之。嗣於同日晚上七時三十分許，經警在臺北縣新莊市○○
    街四九號三樓查獲，並在其身上扣得偽造之千元鈔票四張（
    另有一張因污損而滅失）。
二、案經臺北縣政府警察局中和分局報請臺灣板橋地方法院檢察
    署檢察官偵查起訴。
    理  由
壹、壬○○部分：
一、訊據被告壬○○坦承前揭時地購入偽造千元鈔等事實不諱，
    惟辯稱：伊係因好奇而購買偽鈔觀看，並無意圖供行使之用
    云云。經查：
（一）前揭扣案之千元鈔四張確係偽鈔一節，有其上經臺灣銀行
      中和分行辨識後加蓋「偽造券作廢」等字樣之四張千元偽
      鈔及公務電話記錄一紙在卷可稽，並經檢察官於九十三年
      五月四日勘驗結果，該「扣案之面額一千元偽鈔四張，均
      紙質光滑，紋線及字跡模糊不清，號碼均為相同（GS0843
      31UF），防偽線無法變換顏色，且有清晰可見之膠條，並
      較真鈔略小，如稍加辨識即可知為偽鈔」等情，亦有勘驗
      筆錄附卷可佐（詳見93核退偵245 號卷、190 到192 頁、
      5 到7 頁），足認扣案之千元鈔四張確係偽鈔無訛。
（二）被告以一千元之價格購入五張千元偽鈔，並自承以其中一
      張故意去碰水，結果花掉了等語（見本院九十四年二月二
      十三日準備程序筆錄），可見被告主觀上意在試驗該偽鈔
      製造之品質，以方便日後行使之用。況且，果真僅係好奇
      而收集，為避免遭誤認有行使意圖，亦斷無可能隨身攜帶
      在身邊之理。被告卻於購入偽造千元鈔後，又隨身攜帶，
      謂無行使之意圖，孰人能信？
（三）綜上所述，被告所辯應係卸責之詞，無足採信，其犯行堪
      以認定。
二、核被告壬○○所為，係犯刑法第196 條第1 項之意圖供行使
    之用，而收集偽造之通用紙幣罪。爰審酌被告因年輕識淺，
    一時貪念致罹刑章，犯後態度良好，兼衡其所收集之偽鈔數
    量僅五張（其中一張業已污損而滅失），數量不大，且尚未
    行使即被查獲，對社會經濟及交易秩序之影響尚輕等一切情
    狀。又慮其所觸犯係3 年以上10年以下有期徒刑之重典，依
    上說明，可認情輕法重，犯罪情狀堪予憫恕，雖科以法定最
    低度之刑，猶嫌過苛，爰依刑法第59條規定酌減輕其刑，並
    量處如主文所示之刑，以啟自新。
三、扣案如附表所示偽造之通用紙幣四張，不問屬於犯人與否，
    均應依刑法第200 條之規定宣告沒收；至未扣案之一張千元
    偽鈔業經被告污損丟棄，顯已滅失而不存在，自無再予諭知
    沒收之必要，附此敘明。
貳、子○○部分：
一、公訴意旨略以：被告子○○未經許可，持有具有殺傷力之改
    造手槍（槍枝管制編號0000000000）一把及具殺傷力之子彈
    一發，並於九十三年二月五日至丁○○斯時位於臺北縣新莊
    市○○路三三四巷二五弄號二三號二樓之住處，經警於次日
    （即二月六日）凌晨　零時三十分許，在上址查獲，並在子
    ○○所睡之房間內，扣得有改造手槍（槍枝管制編號000000
    0000）一把及具殺傷力之子彈一發，因認被告涉有槍砲彈藥
    刀械管制條例第十一條第四項及第十二條第四項之罪，並被
    告所犯前開二罪係一行為觸犯數罪名，屬想像競合，應從一
    重無故持有改造槍枝罪處斷等語。經核公訴意旨認被告涉有
    前揭犯行，係以刑事警察局槍彈鑑定書（刑鑑字第09300301
    49號）房間配置與查獲槍枝及嫌犯位置之關係圖、查獲槍枝
    之照片四張等資為主要論據。
二、按犯罪事實應依證據認定之，無證據不得認定犯罪事實。又
    不能證明被告犯罪者應諭知無罪之判決。刑事訴訟法第154
    條第2 項、第301 條第1 項分別定有明文。又事實之認定，
    應憑證據，如未能發現相當證據，或證據不足以證明，自不
    能以推測或擬制之方法，以為裁判基礎（參照最高法院四十
    年臺上字第八六號判例）；且為刑事訴訟法上證明之資料，
    無論其為直接證據或間接證據，均須達於通常一般之人均不
    致於有所懷疑，而得確信其為真實之程度，始得據為有罪之
    認定，若其關於被告是否犯罪之證明未能達此程度，而有合
    理性懷疑之存在，致使無從形成有罪之確信，根據「罪證有
    疑，利於被告」之證據法則，即不得遽為不利於被告之認定
    （最高法院七十六年臺上字第四九八六號判例意旨參照）。
三、訊據被告子○○堅決否認有何持有槍枝子彈等犯行，辯稱：
    伊是去找丁○○，因為正好是晚上，伊問丁○○可以在那邊
    睡嗎？他說可以，後來警察去查。那間房間有伊、戊○○、
    癸○○三個人在睡覺，伊睡角落那邊，槍是在角落翻出來等
    語。經查：
（一）本件查獲槍彈時之房間，共有三個人在該房間睡覺，癸○○睡最外面、戊○○睡中間、被告子○○睡最裡面靠角落
      ，且槍彈是在靠角落處搜出一節，迭據證人戊○○於偵查
      及本院審理中證述綦詳（分見93年度偵字第3179號卷-2第
      22頁、本院94年3 月31日審判筆錄第13、14頁)， 與被告
      子○○供述情節核屬相符，堪信為真實。惟本件查獲之槍
      彈能否據此即認定係被告子○○所持有，尚值懷疑，茲敘
      明如下：
      (1)查獲槍彈之房間內既有上開癸○○、戊○○、子○○三
        人在內，雖依三人睡覺之相關位置對照結果，係在被告
        子○○所在位置旁邊起出槍彈，然不能排除係其他人二
        人所置放該處。甚且該房間係同案被告丁○○所承租之
        處，被告子○○及癸○○、戊○○僅係向丁○○借住一
        宿，亦不能排除該槍彈係被告丁○○所有。此由證人戊○○於上開本院審理中亦證述不能肯定槍彈係何人所有
        一節，益足證明。況本件查獲時除上開房間內有癸○○
        、戊○○及子○○三人在內，另外並於屋內同時查獲違
        反毒品危害防制條例案之嫌疑人包括丁○○、丙○○、
        庚○○、辛○○、己○○、乙○○等人，而丁○○於偵
        查中曾言及伊認為槍是「鄧志成」拿他老闆「不良」的
        槍偷偷放的等語 (見93年偵字第3179號卷-2第21頁)。
        足認依上說明，該查獲之槍彈究屬何人所持有，相關之
        當事人均不能明確肯認，僅以位置圖對照結果即認定係
        被告子○○所持有，尚嫌速斷。
      (2)況本件警方持本院九十三年度聲搜字第四七四號所發之
        搜索票至現場執行搜索時，所載案由為毒品危害防制條
        例、槍砲彈藥刀械管制條例；受搜索人係丁○○（綽號
        阿信）；應扣押物包括違反毒品危害防制條例之不法證
        物（海洛因、安非他命、磅秤、分裝袋、吸食器）及違
        反槍砲彈藥刀械管制條例之不法證物（手槍、子彈、改
        裝槍械器具）等情，有搜索票影本在卷可稽（93偵字第
        3179號卷第66頁)。 足認警方係接獲線報認犯罪嫌疑人
        丁○○持有毒品及槍彈，因而至該處搜索。該槍彈是否
        為同案被告丁○○所持有，固尚待調查認定，惟被告子
        ○○既係臨時至該處借住一宿，警方自無可能事先知悉
        子○○將攜帶槍彈至上址，益足認該起獲之槍彈應非被
        告子○○所持有無訛。
（二）綜上所述，依公訴意旨所舉上開證據，並不足以證明本件
      查獲之槍彈係被告子○○所持有，此外，復查無其他積極
      證據足資證明其有何違反槍砲彈藥刀械管制條例情事，依
      前開說明，既不能證明被告子○○犯罪，自應為子○○無
      罪之諭知。
據上論斷，應依刑事訴訟法第299 條第1 項前段、第301 條第1
項，刑法第196 條第1 項、第59條、第200 條，罰金罰鍰提高標
準條例第1 條前段，判決如主文。
本案經檢察官陳鴻濤到庭執行職務。
中　　華　　民　　國　　94　　年　　4 　　月　　14　　日
                  刑事第九庭    審判長法  官  胡  堅  勤
                                      法  官  王  瑜  玲
                                      法  官  李  君  豪
右正本證明與原本無異。
如不服本判決，應於判決送達後十日內向本院提出上訴狀 。
                                      書記官  蕭  汝  芳
中　　華　　民　　國　　94　　年　　4 　　月　　14　　日
附錄本案論罪科刑法條：
刑法第196 條
行使偽造、變造之通用貨幣、紙幣、銀行券，或意圖供行使之用
而收集或交付於人者，處三年以上十年以下有期徒刑，得併科五
千元以下罰金。
收受後方知為偽造、變造之通用貨幣、紙幣、銀行券而仍行使，
或意圖供行使之用而交付於人者，處五百元以下罰金。
第一項之未遂犯罰之。
